【裁判字號】    98,交訴,104
【裁判日期】    981230
【裁判案由】    公共危險等
【裁判全文】
臺灣臺北地方法院刑事判決             98年度交訴字第104號
公  訴  人  臺灣臺北地方法院檢察署檢察官
被      告  甲○○
上列被告因公共危險等案件，經檢察官提起公訴（98年度偵緝字
第1925號），本院判決如下：
    主  文
甲○○從事業務之人，因業務上之過失傷害人，處有期徒刑月
。又駕駛動力交通工具肇事，致人受傷而逃逸，處有期徒刑捌月
。應執行有期徒刑拾月。
    事  實
一、甲○○駕駛營業小客車為業，為從事駕駛業務之人，於民國
    98年1月21日晚間，駕駛車牌號碼080─EZ號營業小客車，自
    臺北市中山區建國南北高架道路南京東路出口匝道駛至建國
    北路平面道路，欲右轉南京東路往東方向行駛，於同日下午
    11時34分許，途經臺北市中山區○○○路與南京東路口，本
    應注意汽車行駛至交岔路口轉彎車應讓直行車先行，且右轉
    彎時，應距交岔路口30公尺前顯示方向燈或手勢，換入外側
    車道、右轉車道或慢車道，駛至路口後再行右轉，而依當時
    天候晴，夜間有照明，路面鋪設柏油，乾燥無缺陷，亦無障
    礙物，並無不能注意之情事，竟疏未注意及此，適徐曉玲騎
    乘車牌號碼CWQ-691號機車，沿臺北市中山區○○○路由南
    往北方向直行行駛，甲○○自內側車道高速切往外側車道，
    超越徐曉玲機車後直接右轉，致徐曉玲煞避不及，與甲○○
    之營業小客車發生擦撞，乙○○因而人車倒地，受有前胸及
    左膝挫傷之傷害，詎甲○○明知其駕車肇事致人受傷，竟另
    行起意，未留待現場等候警方到場處理，逕行駕車逃逸。
二、案經徐曉玲訴由臺北市政府警察局中山分局報告臺灣臺北地
    方法院檢察署檢察官偵查起訴。
    理  由
甲、程序部分：
一、按被告以外之人於審判外之言詞或書面陳述，除法律有規定
    者外，不得作為證據。又被告以外之人於審判外之陳述，雖
    不符前4條之規定，而經當事人於審判程序同意作為證據，
    法院審酌該言詞陳述或書面陳述作成時之情況，認為適當者
    ，亦得為證據，刑事訴訟法第159條第1項、第159條之5第1
    項定有明文。
二、查葉斯錡、告訴人徐曉玲於檢察官訊問之具結筆錄；馬偕紀
    念醫院乙種診斷證明書、道路交通現場圖、臺北市政府警察
    局中山分局交通分隊交通事故談話紀錄表、道路交通事故補
    充資料表、道路交通事故調查報告表(一)、(二)、道路交通事故
    當事人登記聯單、臺北市○○○○○道路交通事故肇事人自
    首情形紀錄表、臺北市政府警察局中山分局疑似道路交通事
    故肇事逃逸追查表、臺北市政府警察局指揮中心受理110報
    案紀錄單、臺北市政府警察局交通警察大隊違規單入案系統
    汽車車籍明細表、車籍查詢-基本資料詳細畫面各1紙，均為
    被告甲○○以外之人於審判外之言詞及書面陳述，惟被告及
    檢察官於本院審理時同意作為證據，本院揆諸前開法條規定
    ，並審酌前開言詞及書面陳述作成時之情況，認為適當，自
    得作為證據，合先敘明。
乙、實體部分：
一、訊據被告矢口否認有何業務過失傷害及肇事逃逸之犯行，辯
    稱：被告某日由建國南北高架道路南京東路出口閘道至建國
    北路平面道路右轉南京東路往東方向時，有看到一臺機車機
    車騎士滑倒受傷，但當時係雨天，且被告並未與該機車發生
    擦撞，與該機車騎士滑倒無關，故未停車察看逕行離去云云
    。經查：
    (一)被告駕駛營業小客車為業，駕駛車牌號碼080─EZ號營業
      小客車。於98年1月21日下午11時34分許，告訴人騎乘車
      牌號碼CWQ-691號機車，沿臺北市中山區○○○路由南往
      北方向直行行駛，當時天候晴，夜間有照明，路面鋪設柏
      油，乾燥無缺陷，亦無障礙物，適有一部由臺北市中山區
      建國南北高架道路南京東路出口匝道駛至建國北路平面道
      路，欲右轉南京東路往東方向行駛之計程車自內側車道高
      速切往外側車道，超越告訴人機車後直接右轉，告訴人煞
      避不及，與該計程車發生擦撞，告訴人因而人車倒地，受
      有前胸及左膝挫傷之傷害，該計程車駕駛於車禍發生後未
      停車下來察看，逕行駕車離開之事實，業據告訴人於檢察
      官訊問時指述甚詳，核與目擊證人葉斯錡於檢察官訊問時
      具結證述情節相符，並有馬偕紀念醫院乙種診斷證明書、
      道路交通現場圖、臺北市政府警察局中山分局交通分隊交
      通事故談話紀錄表、道路交通事故補充資料表、道路交通
      事故調查報告表(一)、(二)、道路交通事故當事人登記聯單、
      臺北市○○○○○道路交通事故肇事人自首情形紀錄表、
      臺北市政府警察局中山分局疑似道路交通事故肇事逃逸追
      查表、臺北市政府警察局指揮中心受理110報案紀錄單、
      臺北市政府警察局交通警察大隊違規單入案系統汽車車籍
      明細表、車籍查詢-基本資料詳細畫面各1紙及現場及車損
      照片共14張等在卷可考，堪以認定。
    (二)上開計程車駕駛未依規定換入右轉車道，駛至路口再行右
      轉，復轉彎車未讓直行車先行，而有過失，並與告訴人所
      受傷害間有因果關係。
      1.按汽車行駛至交岔路口，其行進、轉彎，應依下列規定
        ：四右轉彎時，應距交岔路口30公尺前顯示方向燈或手
        勢，換入外側車道、右轉車道或慢車道，駛至路口後再
        行右轉。但由慢車道右轉彎時應於距交岔路口30至60公
        尺處，換入慢車道。七轉彎車應讓直行車先行，道路交
        通安全規則第102條第1項第4、7款訂有明文。
      2.告訴人於98年5月15日檢察官訊問時具結證稱：「我沿
        建國北路往北走，突然有一臺計程車在我左邊車道右（
        筆錄誤打為「有」）轉導致我煞車不及撞到。」（98年
        度偵字第10428號卷第42頁，下稱偵卷(一)）；核與葉斯
        錡於98年9月14日檢察官訊問時具結證稱：「當時計程
        車司機從建國高架下匝道，車速很快，直接就切到最外
        車道要右轉到南京東路，我當時在最外側車道，我有煞
        車讓他先過，接著計程車右轉，就撞到摩托車，因為摩
        托車已經在前頭。」、「計程車是斜斜直接切到最外側
        車道右轉。」、「計程車司機是在機車停等區處才切到
        最外側車道直接右轉。」、「應該是計程車從機車左後
        方超車右轉，被害人來不及煞車撞到。」（98年度偵緝
        字第1925號卷第24至25頁，下稱偵卷(二)）等語相符。再
        觀諸現場圖及現場照片（偵卷(一)第14頁、第22頁下方）
        所示，該路段建國北路共有5個車道，機車停等區設於
        第3、4車道前方靠近路口處，第5車車道（即最外側車
        道）則為右轉專用車道。足見該肇事計程車駕駛自建國
        高架橋下匝道後，高速直接切到機車停等區處，超越告
        訴人騎乘之機車直接右轉，並未讓直行車之告訴人先行
        ，且未先換入右轉車道後才右轉彎，而是在路口機車停
        等處直接切到右轉車道直接右轉，其駕車違反上開規定
        而有過失甚明。
      3.而告訴人因此煞車不及，與肇事計程車發生碰撞，機車
        倒地，左側車身有刮地痕，告訴人並受有前胸以及左膝
        挫傷，有馬偕紀念醫院乙種診斷證明書1紙及上開現場
        照片2紙（偵卷(一)第10頁、第21至22頁）在卷可考，如
        無肇事計程車司機之違規過失右轉，並因而擦撞告訴人
        機車之行為，以當時天氣晴朗，路面平整無坑洞無障礙
        物之情形（見偵卷(一)第16頁、第22頁），告訴人當不至
        於車倒受傷，是其受傷與肇事計程車司機之前開過失行
        為間，有相當之因果關係甚明。
    (三)該肇事計程車司機肇事後逃逸。
      告訴人於98年5月15日檢察官訊問時具結證稱：「我當時
      倒在路上，但路人告訴我計程車司機有將車停在南京東路
      的路邊，看我起身後他就走了。」、「（問：有無看到計
      程車車號？）是路人告訴我的。路人是葉斯錡。」（偵卷
      (一)第42頁）等語。葉斯錡於98年9月14日檢察官訊問時亦
      具結證稱：「（問：本件是否你報警？）是。」、「（問
      ：車號是否你所記下？）不是，我來不及看，是另一位小
      姐看到後回來跟被害人講的。」、「（問：計程車跟被害
      人發生擦撞後，有無停下來？）計程車行駛約100公尺後
      有停一下。」、「因為另一位小姐有追上去抄車號，他回
      來後有說計程車應該是有發現有人在後面追，所以他開很
      快。」（偵卷(二)第24至25頁）等語。顯見告訴人倒地受傷
      後，肇事計程車司機僅將車停於南京東路一下，未曾下車
      探視，也沒有留下車牌號碼及其聯絡方式，旋即以高速駕
      車離去乙情，自屬肇事逃逸無疑。
    (四)被告即上開肇事計程車司機。
      至被告固然辯稱其有一次以相同路徑行經該處，看到有臺
      機車滑倒，但其並未與該機車擦撞，且當天是雨天云云。
      1.惟由告訴人及證人葉斯錡上開證述，可得知該肇事計程
        車之車牌號碼係告訴人倒地後，旁觀之女性路人追過去
        ，看到計程車司機在轉彎後之南京東路上稍微停一下看
        到告訴人起身後，即逕行以高速離去，而被該名女性路
        人記下車號後交由葉斯錡打電話報警乙情。而警方即依
        據上開線索，循線依車牌號碼找到所有人即被告（偵卷
        (一)第23頁、第31頁）。
      2.再者，由被告98年9月2日檢察官訊問時，係供稱：「我
        印象很深刻，那天是告訴人自己滑倒，所以我覺得沒我
        的事。」、「（問：你轉彎車為何未讓直行車先行？）
        當時他離我很遠。」（偵卷(二)第14頁）等語。也就是被
        告一開始承認當天即係該駕駛計程車行經該處之計程車
        司機。惟至本院98年10月19日準備程序時，被告則稱當
        天天色昏暗及下雨，如本案發生時係晴天，其即非該駕
        駛計程車之人（本院卷第15至16頁）。是其前後供述不
        一，已令人起疑。另查被告於98年9月2日檢察官訊問時
        ，表示當天車上有乘客，與這個乘客「吳坤漢」一直都
        有聯絡，有其姓名及電話（偵卷(一)第14頁），並於本院
        準備程序時要求詰問該名證人（本院卷第16頁），惟經
        本院要求查報證人之地址等資料後，被告又表示「證人
        找不到」，有本院公務電話紀錄1份（本院卷第18頁）
        可考。設若被告並未於當日和告訴人發生擦撞，事不關
        己，何以於路邊稍停，看到告訴人經人扶起後才離去；
        且其耿耿於懷，在案發後經7、8月後第一次到案時，還
        記得起當天當時係何乘客在車上，甚至連該乘客之聯絡
        方式都知道，也是讓人不解之處。
      3.更何況，由被告所描述之其親身體驗之「騎機車之人自
        行滑倒，看到旁邊有同樣騎機車的人把她扶起來，有停
        下來看」這樣的情節，與上述告訴人及證人葉斯錡描述
        之「女性路人追過去看到計程車有停車看一下」的情節
        不謀而合，又在同一地點，亦均於夜間，這樣「巧合」
        的事情實在是難以想像的。
      4.從而，被告實係上開所述之肇事計程車司機甚明，至其
        所述之「下雨」情節，只是為了和本案做出區隔之臨訟
        卸責之詞，無從採信。
    (五)綜上，本案事證明確，被告犯行均堪以認定，應各依法論
      科。
二、論罪科刑之理由：
    (一)查被告係以駕駛營業自小客車為業，為從事業務之人。核
      其所為，係犯刑法第284條第2項前段之業務過失傷害罪及
      同法第185條之4肇事逃逸罪。
    (二)又其所犯如上所述各罪，犯意各別，行為互殊，均應予分
      論併罰。
    (三)爰審酌被告並無構成累犯之前科，有臺灣高等法院被告前
      案紀錄表1份附卷可考，其身為職業駕駛，竟違規右轉，
      造成告訴人不及煞避發生擦撞成傷，且於肇事後未曾下車
      探視告訴人或報警處理或叫救護人送告訴人就醫，反而駕
      車離去，如非路人抄下其車號，實在難以追查，又犯後矢
      口否認，態度惡劣，且迄未賠償告訴人分文等犯罪之動機
      、目的、手段及造成之損害等一切情狀，各量處如主文所
      示之刑，並定其應執行之刑。至公訴人就肇事逃逸部分求
      處有期徒刑10月，就業務過失傷害部分求處有期徒刑4月
      ，定應執行之刑有期徒刑1年部分，本院衡酌被告犯罪情
      況及告訴人所受傷害，認上開所請尚屬過重，附此說明。
三、據上論斷，應依刑事訴訟法第299條第1項前段，刑法第
    284第2項前段、第185條之4、第51條第5款，刑法施行法第1
    條之1，判決如主文。
本案經檢察官徐則賢到庭執行職務。
中    華    民    國    98    年    12    月    30    日
                  交通法庭  審判長法  官  許泰誠
                                  法  官  林瑋桓
                                  法  官  李貞瑩
以上正本證明與原本無異。
如不服本判決應於收受送達後10日內向本院提出上訴書狀，並應
敘述具體理由；其未敘述上訴理由者，應於上訴期間屆滿後20日
內向本院補提理由書（均須按他造當事人之人數附繕）「切勿逕
送上級法院」。
                                  書記官  陳鳳瀴
中    華    民    國    98    年    12    月    30    日
附錄本案論罪科刑法條全文
中華民國刑法第185條之4（肇事遺棄罪）
駕駛動力交通工具肇事，致人死傷而逃逸者，處 6 月以上 5 年
以下有期徒刑。
中華民國刑法第284條（過失傷害罪）
因過失傷害人者，處 6 月以下有期徒刑、拘役或 5 百元以下罰
金，致重傷者，處 1 年以下有期徒刑、拘役或 5 百元以下罰金
。
從事業務之人，因業務上之過失傷害人者，處 1 年以下有期徒
刑、拘役或 1 千元以下罰金，致重傷者，處 3 年以下有期徒刑
、拘役或 2 千元以下罰金。

司法院資訊處製作；財團法人民間司法改革基金會備份。
